臺灣新北地方法院刑事判決　　　　　　　109年度訴字第279號
公　訴　人　臺灣新北地方檢察署檢察官
被　　　告　林明和
選任辯護人　曾柏鈞律師（財團法人法律扶助基金會）
上列被告因違反毒品危害防制條例案件，經檢察官提起公訴（10
8 年度偵字第19228 號），本院判決如下：
    主  文
林明和犯販賣第二級毒品罪，處有期徒刑柒年肆月。未扣案犯罪
所得新臺幣貳仟元沒收，於全部或一部不能沒收或不宜執行沒收
時，追徵其價額。
    事  實
一、林明和明知甲基安非他命為毒品危害防制條例列管的第二級
    毒品，依法不得販賣，竟意圖營利而基於販賣第二級毒品的
    犯意，於民國107 年11月16日10時許，透過LINE通訊軟體暱
    稱「有求必硬」，與章世章達成以新臺幣（下同）2,000 元
    販賣第二級毒品甲基安非他命1 公克的合意後，於該日17、
    18時許，在新北市○○區○○路0 段000 巷00號居處，交付
    第二級毒品甲基安非他命1 公克給章世章。章世章再於107
    年11月21日17時25分許，在臺北市○○區○○路00號統一超
    商，無摺存款2,000 元至林明和所屬中國信託商業銀行帳戶
    。
二、案經新北市政府警察局蘆洲分局報告臺灣新北地方檢察署檢
    察官偵查起訴。
    理  由
壹、證據能力：
一、證人章世章、涂淑君（即章世章母親）於警詢證述，以及證
    人章世章於警詢手繪的現場圖，都欠缺證據能力：
（一）被告以外之人於檢察事務官、司法警察（官）調查時所為
      之陳述，屬傳聞證據，依刑事訴訟法第159 條第1 項之規
      定，本無證據能力，必須有該法第159 條之2 （可信性與
      必要性）、第159 條之3 （特別可信性、必要性與法定事
      由）所規定的原因，才能例外賦與證據能力。
（二）證人章世章、涂淑君於警詢證述，以及證人章世章於警詢
      手繪的現場圖，都屬於被告以外之人於審判外之陳述，但
      並沒有證據顯示這些人製作警詢筆錄時的原因、過程與外
      在環境具有「較可信的特別情況」，不符合上述法律規定
      的要件，因此辯護人爭執此部分證據能力是有依據的。
二、又被告林明和與辯護人對於其他被告以外之人於審判外之陳
    述，於準備程序時都同意有證據能力（本院卷第90頁至第91
    頁），而且都沒有在言詞辯論終結以前再爭執或聲明異議，
    經過本院審酌這些證據作成的情況，並沒有違法取證或其他
    瑕疵，認為都適合作為本案認定事實的依據，按照刑事訴訟
    法第159 條之5 規定，應該都有證據能力。
三、至於認定事實所引用的非供述證據，也都沒有證據證明是由
    公務員違背法定程序取得，按照刑事訴訟法第158 條之4 規
    定的反面解釋，應該也都有證據能力。
貳、認定犯罪事實所依據的證據與理由：
一、訊問被告之後，被告矢口否認自己有販賣第二級毒品的行為
    ，並辯稱：
  ㈠我107 年11月16日沒有跟章世章見面，Line暱稱「有求必硬
    」也不是我使用，平常因為經營網拍、直銷，買家會直接匯
    現金到我中國信託的帳戶，107 年11月21日的2,000 元不是
    章世章匯的。
  ㈡而且章世章後來有到我家提醒我，因為他母親的關係，所以
    警察製作了誘導的筆錄要陷害我。
二、法院審理之後，有以下的判斷：
（一）被告於107 年11月16日交付1 公克甲基安非他命給證人章
      世章，事後證人章世章再於107 年11月21日無摺存款2,00
      0 元至被告所屬銀行帳戶：
    1.證人章世章於偵查、審理時一致地證稱：我107 年11月16
      日早上先和Line暱稱「有求必硬」說我要拿毒品，傍晚時
      便到林明和居處（即新北市○○區○○路0 段000 巷00號
      ）拿1 公克的甲基安非他命，一開始他還不知道我要做什
      麼，是我出示對話紀錄之後，他才去拿甲基安非他命給我
      。當時因為身上沒有那麼多現金，所以我隔幾天之後無摺
      存款2,000 元給他等語（偵卷第54頁至第55頁、第67頁至
      第68頁、第77頁至第78頁；本院卷第146 頁至第156 頁）
      。
    2.下列證據可以佐證證人章世章的證詞為真實：
    ⑴證人章世章與Line暱稱「有求必硬」之間的對話內容大略
      為（偵卷第21頁至第23頁）：
     ┌──────────────────────┐
     │（107年11月16日10時）                       │
     │章世章：在嗎？跟你拿一個是多少？            │
     │「有求必硬」：2000。                        │
     │章世章：你帳號給我，我等等先轉給你。        │
     │「有求必硬」：幹嘛。                        │
     │章世章：要跟你拿一個啊。                    │
     │「有求必硬」：這是要還我？                  │
     │章世章：這是我朋友要跟你拿的。              │
     │「有求必硬」：000-0000-0000-0000。          │
     │「有求必硬」：何時來拿？                    │
     └──────────────────────┘
    ⑵「000-0000-0000-0000」帳號經過查詢，是被告在中國信
      託商業銀行開立的帳戶，而且107 年11月21日17時25分時
      有一筆無摺存款2,000 元，匯款位置在臺北市○○區○○
      路00號統一超商，有開戶資料、存款交易明細、該行109
      年6 月9 日函文與所附資料、本院109 年6 月30日公務電
      話紀錄各1 份可以證明（偵卷第31頁至第38頁；本院卷第
      119 頁至第120 頁、第137 頁）。
    ⑶由於一般人日常生活難以輕易取得毒品，毒品對於「有求
      必硬」肯定有一定程度的價值，「有求必硬」已經同意證
      人章世章索取毒品的要求（否則不會詢問「何時來拿」）
      ，只要「有求必硬」提供正確的銀行帳號，就可以收到證
      人章世章給付的價金，「有求必硬」沒有道理隨便提供一
      個自己無法掌控的帳戶，造成自己收不到這筆錢而蒙受損
      失。既然「有求必硬」提供的帳號確實為被告所有，那麼
      「有求必硬」實際上非常可能就是被告本人。
    ⑷又證人章世章於審理時進一步補充：當天去拿毒品的時候
      我有進到家中，屋內沒有其他人，而且我確定拿東西給我
      的人就是林明和等語（本院卷第149 頁、第153 頁、第15
      5 頁），被告也坦承與證人章世章先前曾有多次見面（本
      院卷第162 頁），應該可以認為證人章世章不會有錯誤指
      認的可能。更何況，如果被告不是「有求必硬」的話，為
      何被告看到Line對話之後，就能知道證人章世章是要來拿
      毒品的呢？
    ⑸綜合以上的證據與說明，足以肯定「有求必硬」就是被告
      本人，而且被告確實於107 年11月16日在住處交付1 公克
      甲基安非他命給證人章世章，事後並以所有帳戶收受證人
      章世章無摺存款的2,000 元。
（二）被告意圖營利而進行毒品買賣行為：
    1.由於被告有施用第二級毒品的前科，理應非常清楚國家嚴
      格查緝非法販賣毒品的行為，而且法律上也會處以極重的
      刑罰，如果不是因為有利可圖（價差或量差），被告何必
      要冒著會被查緝而移送法辦的風險，在沒有牟利誘因或目
      的的情況下，平白無故地進行買賣毒品行為，不然被告手
      上的毒品拿來供自己施用豈不是更好？也不會使自己被追
      訴販賣毒品罪而有牢獄之災。
    2.因此，在被告與證人章世章沒有至親或特殊情誼關係的情
      況下（只是網友關係），既然被告交付甲基安非他命給證
      人章世章後，有實際收取對價，這樣有償的毒品交易，應
      該可以認為被告在進行這次的買賣行為時，主觀上是有牟
      利意圖的。
（三）關於被告其他辯解的說明，以及為什麼其他有利於被告的
      證據不採納的理由：
    1.證人郭泰言即蘆洲分局偵查小隊長固然於審理時證稱：10
      8 年5 月30日林明和來分局作筆錄時，有拿出手機給我看
      ，他的Line暱稱不是「有求必硬」等語（本院卷第157 頁
      至第159 頁），可是這個時間距離本案毒品交易日已超過
      半年，被告為了躲避警方查緝而更換手機或暱稱確實有可
      能，也符合一般販毒者趨吉避凶的心理。更何況，證人章
      世章於審理時證稱：我107 年12月24日被抓之後，被告已
      經把Line帳號刪掉等語（本院卷第150 頁），即便被告於
      108 年5 月30日的Line暱稱不是「有求必硬」，也不具有
      任何意義。
    2.雖然證人章世章於偵查時證稱：我無摺存款的位置是永和
      樂華夜市附近的便利商店，而且印象中「有求必硬」的Li
      ne帳號不只一個人在使用等語（偵卷第54頁至第55頁、第
      67頁至第68頁、第77頁至第78頁），然而：
    ⑴證人章世章於審理時已經解釋說：應該是我記錯存款的地
      點，我從任職的國小下班之後要去家教，到捷運松江南京
      站搭捷運以前，先在附近的便利商店存錢；林明和住處有
      時候會有很多人在，所以我不確定107 年11月16日早上跟
      我聊天的人是不是就是林明和等語（本院卷第151 頁至第
      155 頁）。
    ⑵從證人章世章的工作、住處都在臺北市大同區這點看來，
      證人章世章在附近的中山區便利商店進行無摺存款，其實
      是更合理的，而且證人的記憶隨著時間淡忘是很普通、常
      見的一件事情，要求證人鉅細靡遺不能忘記任何事情地證
      述，反而是強人所難，無法只因為證人章世章先前記錯無
      摺存款地點，就認為他講的話全部不能採信。
    ⑶又證人章世章只是根據過往的經驗（有很多人在被告住處
      ），無法確認107 年11月16日早上在Line上與自己對答的
      人是否為被告，但是實際交付毒品給證人章世章的人為被
      告，而且當時被告住處沒有存在其他人，再加上本院對於
      Line對話紀錄的說明，證人章世章的推論反而是不夠客觀
      、可靠的。
    3.至於被告認為警察誘導證人章世章製作筆錄，他是被陷害
      的部分：
    ⑴證人章世章於108 年2 月16日於警詢時即證稱自己有轉帳
      2,000 元到被告的帳戶（偵卷第24頁正背面，此部分不是
      認定犯罪事實的依據），但是中國信託商業銀行於108 年
      3 月28日才將被告帳戶的交易明細提供給蘆洲分局（偵卷
      第30頁），警察應該沒有未卜先知的能力才對。
    ⑵證人郭泰言另於審理時證稱：章世章一開始不知道被告的
      名字，是我們以章世章提供的地址進行搜尋，調照片出來
      給章世章進行指認等語（本院卷第158 頁至第159 頁），
      由於被告有毒品的前科，透過地址縮小限縮範圍，撈出相
      關照片提供證人章世章辨識的偵辦過程也算是合理、實際
      。
    ⑶因此，被告主張自己被警察誣陷只是為了推卸責任，毫無
      任何根據。
（四）綜上所述，本案事證明確，被告的辯解都不能採信，被告
      的犯罪行為可以明確認定，應該依法進行論罪科刑。
叁、論罪科刑與沒收：
一、被告行為所構成的犯罪是毒品危害防制條例第4 條第2 項販
    賣第二級毒品罪。被告販賣第二級毒品甲基安非他命之前所
    持有甲基安非他命的低度行為，應該被販賣的高度行為吸收
    ，不用另外論罪。
二、審酌毒品對於個人與社會產生嚴重、廣泛的危害，被告漠視
    國家杜絕毒品犯罪的禁令與刑罰，竟然意圖營利販賣第二級
    毒品，助長施用毒品行為，直接戕害國民身心健康，間接危
    害社會、國家健全發展，被告的行為非常值得譴責，而且被
    告事後矢口否認犯行，犯後態度上已經無法給予被告最有利
    的考量。一併考慮被告本案犯行前有施用毒品的前科，於準
    備程序時說自己高職畢業的智識程度，入監前獨居、從事彩
    妝師、網拍與直銷的工作、收入約5 萬元的經濟生活狀況，
    以2,000 元販賣1 公克的甲基安非他命給1 個人，實際獲得
    的利益有限等一切情節之後，量處如主文所示之刑。
三、未扣案犯罪所得2,000元應沒收。
    被告取得的販賣價金2,000 元為犯罪所得，而且沒有扣案，
    按照刑法第38條之1 第1 項前段、第3 項的規定宣告沒收，
    於全部或一部不能沒收或不宜執行沒收時，追徵其價額。
據上論斷，應依刑事訴訟法第299 條第1 項前段，判決如主文。
本案經檢察官林佳慧提起公訴，檢察官陳亭君到庭執行職務。
中    華    民    國  109     年    7     月    14    日
                  刑事第十三庭  審判長法  官  劉景宜
                                      法  官  吳欣哲
                                      法  官  陳柏榮
上列正本係照原本作成。
如不服本判決應於收受判決後20日內向本院提出上訴書狀，並
應敘述具體理由。其未敘述上訴理由者，應於上訴期間屆滿後
20日內向本院補提理由書（均須按他造當事人之人數附繕本）
「切勿逕送上級法院」。
                                      書記官  黃奎彰 
中    華    民    國   109    年    7     月    16    日
附錄本案論罪科刑法條：毒品危害防制條例第4 條第2 項
毒品危害防制條例第4條
製造、運輸、販賣第一級毒品者，處死刑或無期徒刑；處無期徒
刑者，得併科新臺幣 2 千萬元以下罰金。
製造、運輸、販賣第二級毒品者，處無期徒刑或 7 年以上有期
徒刑，得併科新臺幣 1 千萬元以下罰金。
製造、運輸、販賣第三級毒品者，處 7 年以上有期徒刑，得併
科新臺幣 7 百萬元以下罰金。
製造、運輸、販賣第四級毒品者，處 5 年以上 12 年以下有期
徒刑，得併科新臺幣 3 百萬元以下罰金。
製造、運輸、販賣專供製造或施用毒品之器具者，處 1 年以上
7 年以下有期徒刑，得併科新臺幣 1 百萬元以下罰金。
前五項之未遂犯罰之。